臺灣苗栗地方法院民事裁定　　　　　　 100年度監宣字第14號
聲　請　人　羅秀春
相　對　人　湯詠萱
上列聲請人聲請監護宣告事件，本院裁定如下：
    主    文
宣告相對人湯詠萱（民國○○年○ 月○○日生，身分證統一編號：Ｚ0
00000000號）為受輔助宣告之人。
選定聲請人羅秀春（民國○○年○ 月○○日生，身分證統一編號：Ｚ0
00000000號）為相對人湯詠萱之輔助人。
程序費用新台幣壹仟元由受輔助宣告之人負擔。
    理    由
一、按對於因精神障礙或其他心智缺陷，致不能為意思表示或受
    意思表示，或不能辨識其意思表示之效果者，法院得因本人
    、配偶、四親等內之親屬、最近一年有同居事實之其他親屬
    、檢察官、主管機關或社會福利機構之聲請，為監護之宣告
    ；法院對於監護之聲請，認為未達第一項之程度者，得依第
    十五條之一第一項規定，為輔助之宣告；對於因精神障礙或
    其他心智缺陷，致其為意思表示或受意思表示，或辨識其意
    思表示效果之能力，顯有不足者，法院得因本人、配偶、四
    親等內之親屬、最近一年有同居事實之其他親屬、檢察官、
    主管機關或社會福利機構之聲請，為輔助之宣告，民法第14
    條第1 項、第3 項、第15條之1 第1 項分別定有明文。法院
    對於監護之聲請，認為未達民法第14條第1 項之程度，而有
    輔助宣告之原因者，得依聲請或依職權以裁定為輔助之宣告
    ，民事訴訟法第624 條之3 第1 項亦有明文規定。
二、本件聲請意旨略以：相對人為聲請人之母，因相對人罹患精
    神分裂症，雖經送醫治療，仍不見起色，日常生活無法控制
    情緒，常辱罵聲請人，且會無故購買黃金等貴重物品贈與他
    人，已因精神障礙或心智缺陷致不能為意思表示或受意思表
    示，或不能辨識其意思表示之效果之程度，為此請求宣告相
    對人為受監護宣告之人，及選任聲請人羅秀春為相對人之監
    護人等語，並提出戶籍謄本、中華民國身心障礙手冊等件為
    證。另經本院於民國100 年3 月9 日實施鑑定程序，有鑑定
    人何仁琦醫師、聲請人羅秀春及證人湯世宇在場，法官當場
    審驗相對人之心神狀況，並於鑑定人即大千綜合醫院南勢分
    院何仁琦醫師前訊問相對人；相對人有基本數學計算能力，
    能清楚表達工作經驗，亦知悉時事，惟表示自己在韓國期間
    被別的靈魂佔攝身體，會送東西給筆友，我會念力轉達給他
    ，對方會心電感應，CNN 、NHK 打開都可以看到，亦會寄價
    值約5 、6 千元或7 、8 千元的K 金給明星或筆友，寄到華
    府，小布希、柯林頓時代會收，曾寄照片至華府欲轉交給阿
    湯哥，被退回2 封，有華府的地址跟白金漢宮的電話，這次
    威廉王子結婚，也有打電話恭喜他等語。經鑑定人何仁琦醫
    師表示略以：相對人有精神分裂症，曾多次住院紀錄，會認
    為與名人有交往，可能影響處理事務之能力，最近與病友交
    往，逐漸調整藥物，仍有部分行為能力，建議進行心理測驗
    等語，此有本院100 年3 月9 日於上開處所製作之勘驗筆錄
    附卷可稽。
三、另上開醫師製作之精神鑑定報告書載明：相對人現年39歲，
    約於20歲期間出現失眠、幻聽、妄想等精神症狀，陸續於多
    家醫院住院及門診治療，出院後雖可規則返門診追蹤，但因
    缺乏病識感，因此服藥順從性較差，而使症狀有起伏，也讓
    相對人不斷住院治療，相對人於鑑定時，衣著合宜，意識清
    楚，情緒穩定，可以配合進行評估，可以切題回應，但過程
    中仍會表示有幻聽、幻覺的干擾，注意力明顯不集中，且對
    於困難問題習慣以「這個很難，我要看看、這個過份偏離，
    我不會」等語，觀察相對人言談會有迂迴情形、雙腳不停抖
    動情況；依據相對人之魏氏成人智力量表結果顯示，相對人
    目前表現落於中等程度，其語文智商與作業智商表現相當，
    與其學業背景相較，其智力表現應有些微減退，而相對人之
    指數分數表現中，語文理解表現中等，知覺組織表現屬中下
    ，矩陣推理、算術及理解得分低於一個標準以上，顯示相對
    人缺乏專注力、易分心、聽覺短期記憶差，且未能有效利用
    習得知識，導致社會判斷力或在實際社會情境判斷力不佳。
    再由相對人自填的SCL-90R 結果顯示，相對人自覺在9 個評
    估向度上均未有困擾，顯示相對人對於自己身心狀況過於樂
    觀及較不切實際；綜合心理衡鑑結果顯示，相對人目前智力
    落於中等範圍，但因缺乏專注力，且未能有效利用習得知識
    ，因此在社會判斷力表現明顯不佳；再者，相對人對於自己
    身心狀況評估過於樂觀及不切實際，且病識感不佳、服藥順
    從性亦不好，因此造成相對人目前仍有精神症狀而影響其認
    知功能表現，而做出不適當判斷或決定；相對人經診斷為情
    感型精神分裂症，整體而言相對人在情感型精神分裂症影響
    下，相對人為意思表示或受意思表示，或辨識其意思表示效
    果之能力差，未來改善機會不高，符合輔助宣告之標準等語
    ，此有大千醫院100 年3 月9 日中華民國精神科專科醫師字
    第1057號之精神鑑定報告書1 份在卷可參。綜合上情，足認
    相對人因精神障礙或其他心智缺陷，致其為意思表示或受意
    思表示，或辨識其意思表示效果之能力，顯有不足，準此，
    相對人之精神或心智狀況，雖未達監護宣告之程度，惟依民
    法第14條第3 項、民事訴訟法第624 條之3 第1 項規定，仍
    得對相對人湯詠萱為輔助之宣告。
四、又相對人未結婚而無配偶，聲請人羅秀春為相對人之母親，
    實際負起照護相對人之責，相對人目前之生活照顧亦無不當
    之處，於陳報狀中表示願意擔任其監護人。復參酌苗栗縣政
    府訪視調查報告略以：相對人與聲請人及弟弟湯世宇共同生
    活，家中經營檳榔批發，另聲請人於台北有公寓出租，租金
    約1 萬6 千元，經濟協助上不成問題，聲請人因擔憂相對人
    日後遭朋友利用受傷害，或代替擔保而影響自身權益，即便
    相對人經常辱罵聲請人，聲請人本著親情關係，仍願意擔任
    監護人；評估，聲請人在各方面之功能足以擔任相對人之監
    護人等語。本院參酌相對人之生活狀況、與其他親屬間之情
    感狀況，及輔助人之職業、經歷、意見及其與受輔助宣告之
    人之利害關係，爰選定聲請人羅秀春為相對人之輔助人。
五、又依民法第15條之2 第1 項規定，受輔助宣告之人為下列行
    為時，應經輔助人同意；但純獲法律上利益，或依其年齡及
    身分、日常生活所必需者，不在此限：（一）為獨資、合夥
    營業或為法人之負責人；（二）為消費借貸、消費寄託、保
    證、贈與或信託；（三）為訴訟行為；（四）為和解、調解
    、調處或簽訂仲裁契約；（五）為不動產、船舶、航空器、
    汽車或其他重要財產之處分、設定負擔、買賣、租賃或借貸
    ；（六）為遺產分割、遺贈、拋棄繼承權或其他相關權利；
    （七）法院依前條聲請權人或輔助人之聲請，所指定之其他
    行為，附此敘明。
六、依民事訴訟法第608條第1項，裁定如主文。
中    華    民    國    100   年    5    月    31     日
                  家事法庭    法  官  李麗萍
以上正本係照原本作成。
如不服本裁定關於選定輔助人之部分，應於送達後10日內向本院
提出抗告狀，並繳納抗告費新臺幣1,000 元；其餘關於宣告輔助
之部分，不得抗告。
                              書記官  陳慧玲
中    華    民    國    100   年    5    月    31     日